臺灣臺南地方法院刑事判決　　　　　　　96年度訴字第1178號
公　訴　人　臺灣臺南地方法院檢察署檢察官
被　　　告　丁○○
選任辯護人　賴鴻鳴律師
　　　　　　黃俊達律師
　　　　　　莊信泰律師
被　　　告　乙○○
上列被告等因違反森林法等案件，經檢察官提起公訴（96年度偵
字第8214、10100號），被告於準備程序期日就被訴事實為有罪
陳述，本院聽取當事人之意見後，經合議庭裁定由受命法官獨任
進行簡式審判程序，並判決如下：
    主  文
丁○○於保安林，結夥二人以上，竊取森林主產物，為搬運贓物
，使用車輛，處有期徒刑貳年，併科罰金新臺幣貳佰捌拾柒萬貳
仟柒佰元，罰金如易服勞役，以罰金總額與壹年之日數比例折算
。扣案如附表一所示之物及挖土機貳台均沒收。
乙○○於保安林，竊取森林主產物，為搬運贓物，使用車輛，處
有期徒刑柒月，併科罰金新臺幣壹拾伍萬零伍佰元，減為有期徒
刑參月又拾伍日，併科罰金新臺幣柒萬伍仟貳佰伍拾元，罰金如
易服勞役，以新臺幣壹仟元折算壹日；扣案如附表二所示之物均
沒收；又於保安林，結夥二人以上，竊取森林主產物，為搬運贓
物，使用車輛，處有期徒刑壹年陸月，併科罰金新臺幣肆拾捌萬
零柒佰元，減為有期徒刑玖月，併科罰金新臺幣貳拾肆萬零參佰
伍拾元，罰金如易服勞役，以新臺幣壹仟元折算壹日。扣案如附
表二所示之物及挖土機壹台均沒收；又搬運贓物，處有期徒刑柒
月，減為有期徒刑參月又拾伍日。應執行有期徒刑壹年貳月，併
科罰金新臺幣參拾壹萬元，罰金如易服勞役，以新臺幣壹仟元折
算壹日。扣案如附表二所示之物及挖土機壹台均沒收。
    事  實
一、乙○○、丁○○（行為時擔任臺南縣六甲鄉鄉民代表）二人
    均明知臺灣省嘉南農田水利會所承租、管理之臺南縣六甲鄉
    ○○村○○○段168之2地號土地，業經臺灣省政府於民國82
    年2月5日以81府農林字第135100號公告為國有保安林地，不
    得竊取森林主產物，且於該保安林地內從事開挖須先擬妥水
    土保持計畫，送請主管機關核定後始得為之。
二、詎乙○○仍從事如下之行為：
  (一)因知悉上開保安林區內，有自日據時代起迄今約已種植50、
    60年之珍貴臺灣柚木（俗稱胭脂樹），竟先基於獨自竊取上
    開森林主產物即臺灣柚木之為自己不法所有意圖，於95年5
    月間起至95年12月止，駕駛供搬運贓物所用、實際車號不詳
    之貨車（未扣案）前往上開保安林地，多次利用如附表二編
    號3所示、可作為兇器使用之電鋸1具，砍伐柚木後竊取之，
    得手後再以上開貨車將前開贓物載運至尚不知情之丙○○所
    經營、位於嘉義縣義竹鄉岸腳村角帶圍1號之2「豐國合板工
    廠」2次，得款新臺幣（下同）75250元。
  (二)乙○○又另行起意，自95年12月31日左右起至96年1月6日止
    ，與丁○○二人共同基於結夥二人以上，竊取上開森林主產
    物臺灣柚木之為自己不法所有意圖，以及未經許可擅自在公
    有林區開挖之犯意聯絡，僱使何老尋、林建崧、陳志容、劉
    亮村（此4人涉嫌違反森林法等部分均另案經緩起訴處分）
    等人，在附圖編號2所示之保安林區，由丁○○、乙○○負
    責現場指揮、監督，由何老尋、林建崧負責持可供兇器使用
    之電鋸（未扣案）砍鋸柚木及綑綁繩索，並將柚木鋸成8至
    12尺不等之長度，陳志容則駕駛其所有之挖土機1台（未扣
    案），將土地上之草木與土石剷除，將原本無法通行貨車之
    山路，開挖成3、4公尺寬，以利何老尋、林建崧伐、鋸柚木
    ，並以挖土機將分段後之柚木，吊掛至劉亮村所駕駛之貨車
    （未扣案）載往他處放置，以此方式竊取森林主產物，前後
    於附圖編號2之保安林地，共同盜砍柚木約122株，乙○○此
    部分所得之贓款為240350元（丁○○亦同）。其等人以挖土
    機開挖之面積約1236平方公尺，且未填加任何水泥或石塊等
    設施，致生附圖編號2所示之保安林區土石流失。嗣乙○○
    於96年1月6日，因在盜伐現場不慎腳受傷後，始退出此盜伐
    柚木集團。
  (三)又乙○○於受傷後，竟又另行起意，於96年2月間，明知丁
    ○○所盜伐之柚木係屬竊取所得之贓物，卻仍駕駛貨車載運
    丁○○於上揭所盜伐之柚木，前往己○○（另案判決）所經
    營之「興凱有限公司」，賣得贓款336000元。
  (四)嗣經民眾檢舉，經警佈線追查，始於96年5月15日循線查獲
    上情，並扣得附表二所示之物。
三、嗣丁○○除與乙○○共同為前揭二(二)之行為外，於乙○○在
    96年1月6日因腳傷退出後，又承前之接續犯意，繼續僱用何
    老尋、林建崧，並另行再雇用林芳葦、羅永川、洪福德、林
    明哲、羅新仁（此5人涉嫌違反森林法等部分均另案經緩起
    訴處分）等人，前往如附圖編號1、3所示之保安林地，由丁
    ○○提供其所有、如附表一所示之物並於現場指揮，林建崧
    、何老尋主要負責持可供兇器使用之電鋸（未扣案）砍伐柚
    木，並將柚木鋸成8至12尺不等之長度。林芳葦、羅新仁負
    責綑綁繩索及雜工，羅永川則駕駛丁○○所有挖土機（未扣
    案），洪福德則負責駕駛丁○○所有之拼裝車。由羅永川將
    土地上之草木與土石剷除，將原本拼裝車無法通行之山路，
    開挖拓寬為3、4公尺寬，以利何老尋、林建崧伐、鋸柚木。
    羅永川並以挖土機將分段後之柚木，吊掛至洪福德所駕駛之
    拼裝車後，載運至辛○○所經營、位於臺南縣六甲鄉○○路
    1213巷86號「鴻溢製材加工所」，以此方式竊取森林主產物
    。丁○○等人於附圖編號1之保安林區，前後盜伐柚木共約
    124株，以挖土機開挖之面積約1992平方公尺。另渠等於附
    表一編號3之保安林區，前後盜伐柚木共約60株，以挖土機
    開挖之面積約1080平方公尺。總計於附圖編號1、3等處，因
    盜伐森林主產物所得之贓款部分計約0000000元（26萬+60
    萬+336000元）【再加上於前揭二(二)如附圖編號2盜伐之所得
    ，丁○○所得之贓款共計為0000000元（240350+0000000元
    】，於該處開挖之面積約3072平方公尺，且皆未填加任何水
    泥或石塊等設施，致生附表一編號1、3保安林土石流失。嗣
    經民眾檢舉，經警佈線追查，始於96年5月15日循線查獲上
    情，並扣得如附表一所示之物。
四、案經嘉南農田水利會訴由臺南縣警察局麻豆分局報請臺灣臺
    南地方法院檢察署檢察官偵查起訴。
    理  由
一、本件被告所犯為死刑、無期徒刑、最輕本刑為三年以上有期
    徒刑以外之罪，亦非屬高等法院管轄之第一審案件，其於準
    備程序進行中，先就被訴事實為有罪之陳述，經法官告知簡
    式審判程序之旨，並聽取公訴檢察官之意見後，依刑事訴訟
    法第273條之1第1項、第273條之2等規定，裁定進行簡式審
    判程序，且不受同法第159條第1項、第161條之2、第161 條
    之3、第163條之1及第164條至第170條所規定證據能力認定
    及調查方式之限制，合先敘明。
二、前開事實，迭經被告丁○○、乙○○於本院行準備程序時自
    白不諱，互核屬實，並經告訴代理人壬○○於警詢時指述明
    確，復與證人甲○○、辛○○、庚○○、己○○、丙○○、
    何老尋、林建崧、陳志容、劉亮村、林芳葦、羅永川、洪福
    德、林明哲、羅新仁、南縣政府水土保持課代理課長方育仁
    等人分別於警詢、偵訊中證述之情節大致相符，並有如附表
    一、二所示之證物扣案可資參見，此外，復有行政院農業委
    員會林務局嘉義林區管理處96年6月11日嘉政字第096521064
    5函附之臺灣省政府於民國82年2月5日以81府農林字第13510
    0號公告、勘驗照片、現場地籍圖、衛星航照圖、烏山頭水
    庫蓄水範圍圖、臺灣省嘉南農田水利會96年5月3日嘉南管字
    第0960004707號函暨函附資料、告訴代理人壬○○提出之柚
    木被害地立木材積調查表、臺灣省事業區外營造保安林契約
    書、林地調查表、臺南縣政府96年7月4日府農保字第096014
    5032號函附之會勘報告暨勘驗照片、臺南縣麻豆地政事務所
    96年7月5日所測量字第0960005958號函附之土地複丈成果圖
    、臺南縣警察局96年5月4日南縣警鑑字第0962200669號鑑驗
    書暨刑事案件證物採驗紀錄表、勘驗現場水土流失情形之照
    片暨勘驗錄影光碟、贓物認領單等在卷可稽，足資擔保被告
    等人上開任意性自白與事證相符。是本件事證明確，被告丁
    ○○、乙○○之上開犯行均堪以認定。
三、按水土保持法所規範之「致生水土流失」認定標準，依行政
    院農業委員會85年2月1日(85)農林字第5103609A號函釋稱：
    在水土保持法中言，例如有同法施行細則第35條第1項第1款
    至第7款情形之一者，即可稱為「水土流失」，此有上開函
    釋在卷可參。查本件上開開挖地點之山壁及基腳有明顯之切
    削痕跡，造成地表及邊坡有裸露、沖蝕、崩塌之情形發生，
    對烏山頭水庫集水區之水源涵養、水質淨化及自然生態環竟
    之破壞有其重大影響乙節，有臺南縣政府96年7月4日府農保
    字第0960145032號函附之會勘報告暨所附現場照片、警卷所
    附之勘驗錄影光碟在卷可參，且依卷附之現場會勘照片顯示
    ，山壁經開挖處，已無草木植被，未開挖處則均有草木植被
    ，開挖處已呈現大範圍之溝蝕、崩塌等現象，顯見本件因被
    告丁○○、乙○○為盜取柚木而擅自開挖林區之行為，已嚴
    重破壞原本地表水源涵養之功能，若遇豪雨，即無法確實涵
    養水源，泥沙土石亦必大量流失，自堪認已致生水土流失。
    是本件核被告乙○○、丁○○於犯罪事實二(二)、以及被告陳
    青春於犯罪事實三所為者，均係違反水土保持法第32條第1
    項之在公有林區內未經同意擅自從事（同法）第8條第1項第
    5 款之開挖使用，致生水土流失罪，以及違反森林法第52條
    第1項第1、4、6款之於保安林，結夥二人以上，竊取森林主
    產物，為搬運贓物，使用車輛罪，又其等係以一行為而犯數
    罪名，為想像競合犯，應從一重之森林法第52條處斷。至被
    告乙○○於犯罪事實二(一)所為者，則係犯森林法第52條第1
    項第1、6款之於保安林，竊取森林主產物，為搬運贓物，使
    用車輛罪，其於犯罪事實二(三)所為者，則另涉犯刑法第349
    條第2項搬運贓物罪。
四、又按所謂「僱使他人犯之」者，係指僅有僱使他人行為，而
    非直接實施犯罪行為者而言，如僱使他人而與其夥同竊伐森
    林立木，則其僱使他人行為已為實施行為所吸收，即應依結
    夥二人以上竊取森林主副產物罪相繩，而不能僅以僱使他人
    犯罪論（此最高法院47年度臺上字第1580號判例要旨可參）
    。經查本件被告乙○○、丁○○於犯罪事實二(二)以及被告丁
    ○○於犯罪事實三中，均為直接實施犯罪行為人，並非僅僱
    使他人之情形，依照上開說明，應論以結夥二人以上而不另
    論僱使他人竊取森林主產物罪。又按森林法第52條第1項所
    列各款乃該條竊取森林主產物之加重條件，犯該罪兼具數款
    加重情形時，因竊取行為祇有1個，仍祇成立一罪，尚非法
    條競合或犯罪競合（最高法院69年台上字第3945號判例意旨
    類推）。此外，被告等人持以竊取森林主產物所用之電鋸，
    乃堅實而銳利，客觀上足對人之生命、身體、安全構成威脅
    ，為具有危險性之兇器，雖亦構成於森林法50條之竊取森林
    主產物罪，本應依刑法第321條第1項第3款攜帶兇器竊盜罪
    論處，惟森林法第52條第1項第4款、第6款之規定為同法第
    50條之特別規定，亦即應優先適用森林法第52條第1項第4款
    、第6款規定論罪，不再論以森林法第50條、刑法第321條第
    1項第3款之罪（最高法院95年台上第1451號判決意指參照）
    ，先此敘明。又被告乙○○於犯罪事實二(一)（即自95年5月
    間起至95年12月止）所為之盜伐行為，因時間緊接，地點相
    近，侵害同一法益，應論以接續犯之實質一罪，故此部分尚
    無刑法修正後之新舊法比較問題，併此敘明。另被告乙○○
    、丁○○二人，就犯罪事實二(二)之犯行間，有犯意之聯絡及
    行為之分擔，應論以共同正犯；此外，被告乙○○於犯罪事
    實二(一)所為之獨自盜伐行為，與於犯罪事實二(二)與被告丁○
    ○共同結夥二人以上所為之盜伐開挖之犯行，因行為殊異，
    犯意不同，應予分論併罰。至被告丁○○於犯罪事實二(二)以
    及犯罪事實三（即自95年12月31日左右起至96年3月6日止）
    所為之盜伐開挖行為，其前後所為之地點雖有不同，然因其
    本人實施之時間緊接，並未因被告乙○○退出而有所中斷，
    且所侵害之法益復屬相同，顯見犯意同一，應論以接續犯之
    實質一罪。原起訴檢察官認被告丁○○於被告乙○○退出後
    有再另行起意，並無依據，尚有未合，併此敘明。
五、茲審酌被告丁○○身為地方民意代表，本應以身作則，為選
    民樹立良好典範，然竟為一己之私利，利用挖土機、拼裝車
    等重型機械，於烏山頭集水區之公有保安林區內，大規模開
    挖林地，盜伐柚木，破壞自然山林，嚴重危害地表水源涵養
    、孕育萬物之功能，並導致水土因此流失，可能使烏山頭水
    庫泥沙淤積，嚴重影響民生用水問題，復遺害臺灣人民後代
    子孫，惡性甚重，而被告乙○○則早自95年5月間起，即獨
    自於上開保安林區內進行盜伐，後因有利可圖，竟與民意代
    表即被告丁○○共同聯手進行更大規模之開挖、盜伐，於受
    傷後，尚替被告丁○○銷贓，惡性亦非輕，及考量其二人犯
    罪之時間、規模、因犯罪所得之利益，以及被告二人犯後均
    尚知坦承犯行，態度良好等一切情狀，各量處如主文所示之
    刑，並就其二人違反森林法之部分，併科贓額2倍之罰金，
    罰金部分並諭知易服勞役之折算標準，至於被告乙○○之部
    分，並先依中華民國96年罪犯減刑條例之規定予以減刑，並
    合併定其應執行刑後，罰金部分再諭知易服勞役之折算標準
    。另檢察官具體求處被告丁○○有期徒刑4年，併科罰金430
    萬元，被告乙○○有期徒刑3年6月，併科罰金95萬元，均猶
    嫌過重，併此敘明。
六、另扣案如附表一、二所示之物，分別係被告丁○○、乙○○
    所有，業據被告二人供承在卷，且係供其等犯本罪所用之物
    ，爰依刑法第38條第1項第2款之規定宣告沒收。至犯罪事實
    二(二)、三中用於違法開挖林地之挖土機兩台（1台為陳志容
    所有、1台為丁○○所有），雖均未據扣案，然既係屬於犯
    水土保持法第32條1項所使用之機具，且不能證明業已滅失
    ，是不問為何人所有，均應依同條第5項之規定，併宣告沒
    收之。至被告丁○○、乙○○雖各有在如附圖編號1、2、3
    所示之保安林區內將原有較窄之林路拓寬至3、4公尺寬，然
    並未另行鋪設道路，故此部分並無諭知沒收之必要。至於起
    訴書所載附表二(一)編號5、6之柚木地板成品15箱（誤載為50
    箱）、柚木地板半成品及原木3240公斤，乃均屬贓物，且業
    據告訴人領回，此有贓物認領單1份在卷可稽（警卷第284
    頁參見），此部分亦無須諭知沒收。另同表編號3、7之電話
    簿以及帳單，雖為被告乙○○所有，然並無積極證據證明係
    供其犯本罪所用之物，自亦無宣告沒收之必要，均附此敘明
    。
七、據上論斷，應依刑事訴訟法第273條之1第1項、第299條第1
    項前段，水土保持法第32條第1項、第5項，森林法第52條第
    1 項第1、4、6款，刑法第11條前段、第28條、第349條第2
    項、第55條、第42條第3項、第5項、第51條第5款、第7款、
    第38條第1項第2款，中華民國96年罪犯減刑條例第2條第1項
    第3款、第7條、第9條，判決如主文。
本案經檢察官戊○○到庭執行職務。
中　　華　　民　　國　　96　　年　　12　　月　　31　　日
      　　　　　　刑事第十庭  法  官  林臻嫺
以上正本證明與原本無異。
如不服本判決應於收受本判決後10日內向本院提出上訴書狀，並
應敘述具體理由。如未敘述上訴理由者，應於上訴期間屆滿後20
日內向本院補提理由書狀（均須按他造當事人之人數附繕本）「
切勿逕送上級法院」。
    　　　　　　　　　    　　書記官　許悉愛
中　　華　　民　　國　　97　　年　　1 　　月　　2　 　日
附表一：被告丁○○所有之物
┌──┬──────────────┬───┐
│編號│           項目             │數量  │
├──┼──────────────┼───┤
│1   │拼裝車                      │1台   │
├──┼──────────────┼───┤
│2   │鋼索                        │1條   │
├──┼──────────────┼───┤
│3   │布條吊索                    │2條   │
├──┼──────────────┼───┤
│4   │鍊索                        │1條   │
├──┼──────────────┼───┤
│5   │繩索                        │2條   │
├──┼──────────────┼───┤
│6   │橡皮繩                      │3條   │
├──┼──────────────┼───┤
│7   │藍白色帆布                  │1件   │
├──┼──────────────┼───┤
│8   │黑色網布                    │1件   │
├──┼──────────────┼───┤
│9   │噴漆（紅色）                │1罐   │
└──┴──────────────┴───┘
附表二：被告乙○○所有之物
┌──┬──────────────┬───┐
│編號│           項目             │數量  │
├──┼──────────────┼───┤
│1   │出貨明細表                  │1張   │
├──┼──────────────┼───┤
│2   │柚木估價單                  │1張   │
├──┼──────────────┼───┤
│3   │電鋸                        │1具   │
└──┴──────────────┴───┘
附錄本案論罪科刑法條全文：
森林法第52條
竊取森林主、副產物而有左列情形之一者，處6月以上5年以下有
期徒刑，併科贓額2倍以上5倍以下罰金：
一  於保安林犯之者。
二  依機關之委託或其他契約，有保護森林義務之人犯之者。
三  於行使林產採取權時犯之者。
四  結夥二人以上或僱使他人犯之者。
五  以贓物為原料，製造木炭、松節油、其他物品或培植菇類者
    。
六  為搬運贓物，使用牲口、船舶、車輛，或有搬運造材之設備
    者。
七  掘採、毀壞、燒燬或隱蔽根株，以圖罪跡之湮滅者。
八  以贓物燃料，使用於礦物之採取，精製石灰、磚瓦或其他物
    品之製造者。
前項未遂犯罰之。
第 1 項第 5 款所製物品，以贓物論，沒收之。
水土保持法第32條
在公有或私人山坡地或國、公有林區或他人私有林區內未經同意
擅自墾殖、佔用或從事第8條第1項第2款至第5款之開發、經營或
使用，致生水土流失或毀損水土保持之處理與維護設施者，處6
個月以上5年以下有期徒刑，得併科新台幣60萬元以下罰金。但
其情節輕微，顯可憫恕者，得減輕或免除其刑。
前項情形致釀成災害者，加重其刑至二分之一；因而致人於死者
，處5年以上12年以下有期徒刑，得併科新台幣1百萬元以下罰金
；致重傷者，處3年以上10年以下有期徒刑，得併科新台幣80萬
元以下罰金。
因過失犯第1項之罪致釀成災害者，處1年以下有期徒刑，得併科
新臺幣60 萬元以下罰金。
第 1 項未遂犯罰之。
犯本條之罰者，其墾殖物、工作物、施工材料及所使用之機具沒
收之。
中華民國刑法第349條
收受贓物者，處 3 年以下有期徒刑、拘役或 5 百元以下罰金。
搬運、寄藏、故買贓物或為牙保者，處5年以下有期徒刑、拘役
或科或併科 1 千元以下罰金。
